臺灣屏東地方法院刑事判決              100年度訴字第499號
公  訴  人  臺灣屏東地方法院檢察署檢察官
被      告  陳科云
上列被告因違反毒品危害防制條例案件，經檢察官提起公訴（10
0 年度毒偵字第448 號），因被告於準備程序中就被訴事實為有
罪之陳述，經告知簡式審判程序之旨，並聽取當事人之意見後，
經本院合議庭裁定由受命法官獨任進行簡式審判程序，茲判決如
下：
    主  文
陳科云施用第一級毒品，累犯，處有期徒刑拾月；又施用第二級
毒品，累犯，處有期徒刑伍月。應執行有期徒刑壹年貳月。
    事  實
一、陳科云前於民國89年間因施用毒品案件，經本院以89年度毒
    聲字第387 號裁定送勒戒處所觀察、勒戒後，因有繼續施用
    毒品傾向，再經本院以89年度毒聲字第730 號裁定令入戒治
    處所施以強制戒治，俟經停止戒治及撤銷停止戒治，於91年
    1 月17日執行完畢釋放，並由臺灣屏東地方法院檢察署檢察
    官以91年度戒毒偵字第24號為不起訴處分確定。又於93年間
    因施用第一、二級毒品案件經臺灣屏東地方法院檢察署檢察
    官提起公訴，施用第一級毒品部分，經本院以93年度訴字第
    649 號判決號判決，判處有期徒刑1 年確定；施用第二級毒
    品部分，經上訴後由臺灣高等法院高雄分院以94年度上訴字
    第11 0號判決判處有期徒刑8 月確定，其後再經臺灣高等法
    院高雄分院以95年度聲字第179 號裁定應執行有期徒刑1 年
    7 月確定，於95年6 月13日縮刑期滿執行完畢。詎其猶不知
    悔改，仍基於施用第一級毒品海洛因之犯意，於100 年1 月
    4 日下午4 時許，在其位在屏東縣內埔鄉○○村○○路216
    號住處，以將海洛因摻水溶解置入注射針筒後注入體內方式
    ，施用海洛因1 次。其後，復另基於施用第二級毒品甲基安
    非他命之犯意，於同日夜間8 時許在上址住處，以將甲基安
    非他命置於玻璃球內燒烤後，吸食所生煙霧之方式，施用甲
    基安非他命1 次。嗣於100 年1 月5 日上午11時40分許，在
    屏東縣麟洛鄉小份巷巷內，因形跡可疑為警盤查時，即於有
    偵查犯罪權限之警員尚未發覺其上開犯行前主動坦承，自首
    而接受裁判，並經其同意後採尿送驗，檢驗結果呈嗎啡及甲
    基安非他命陽性反應。
二、案經屏東縣政府警察局屏東分局報請臺灣屏東地方法院檢察
    署檢察官偵查起訴。
    理  由
一、按除被告所犯為死刑、無期徒刑、最輕本刑為3 年以上有期
    徒刑之罪或高等法院管轄第一審案件者外，於法院行準備程
    序進行中，被告先就被訴事實為有罪之陳述時，審判長得告
    知被告簡式審判程序之旨，並聽取當事人、代理人、辯護人
    及輔佐人之意見後，裁定進行簡式審判程序；受命法官行準
    備程序，與法院或審判長有同一之權限，刑事訴訟法第273
    條之1 第1 項、第279 條第2 項前段分別定有明文。查本件
    被告陳科云所犯非為死刑、無期徒刑、最輕本刑為3 年以上
    有期徒刑之罪或高等法院管轄第一審案件，其於本院100 年
    6 月28日準備程序進行中，先就前揭被訴事實為有罪之陳述
    （見本院卷第56頁反面、第57頁），經受命法官告知簡式審
    判程序之旨，並聽取當事人之意見後，本院合議庭認無不得
    或不宜改依簡式審判程序進行之處，爰依刑事訴訟法第273
    條之1 第1 項，裁定本件由受命法官獨任進行簡式審判程序
    。並依刑事訴訟法第159 條第2 項、第273 條之2 規定，本
    件不適用同法第159 條第1 項關於傳聞法則之規定，證據調
    查亦不受同法第159 條第1 項、第161 條之2 、第161 條之
    3 、第163 條之1 及第164 條至第170 條規定之限制，合先
    敘明。
二、上揭事實，業據被告於本院準備程序及審理時均坦承不諱（
    見本院卷第56頁反面、第57、59頁），另經屏東縣政府警察
    局屏東分局將被告為警查獲後於100 年1 月5 下午1 時許所
    採集之尿液，依法送交該管檢察長對於轄區內須檢驗尿液有
    無毒品反應之案件，已事前概括選任之鑑定機關，即台灣檢
    驗科技股份有限公司鑑定，經該公司以EIA 酵素免疫分析法
    初步檢驗、並以GC／MS氣相層析／質譜儀法確認檢驗，結果
    判定被告尿液確呈甲基安非他命陽性反應等情，有台灣檢驗
    科技股份有限公司100 年1 月24日編號KH／2011／00000000
    號濫用藥物檢驗報告、屏東縣警察局屏東分局毒品案件涉嫌
    人尿液採證編號姓名對照表、採尿同意書、查獲施用毒品案
    件報告表各1 紙在卷可證（見警卷第6 至9 頁），又參諸海
    洛因於人體內可迅速代謝成6-乙醯嗎啡，然後轉變成嗎啡，
    根據Yong 及Lik在Bulletin on Narcot ics所發表之報告，
    施用嗎啡、海洛因等藥物後1 小時，即可於尿液中檢出嗎啡
    等成分；另據Clarke's Analysis of D rugs and Poisons
    一書第3版 記述，施用甲基安非他命後24小時內，約有施用
    劑量之70% 由尿中排出，經人體可代謝出甲基安非他命原態
    及其代謝物安非他命等情，亦分經行政院衛生署管制藥品管
    理局90 年5月4 日管檢字第93902 號及93年7 月22日管檢字
    第0930006615號函述綦詳，並為科學上之專業解釋，足為本
    院判斷之依據，是被告確有於上揭採尿時間前施用海洛因及
    甲基安非他命之情，堪可認定。此外，並有調查報告1 紙、
    查獲照片4 張在卷可稽（分見警卷第2 、11、12頁）。經核
    上揭證據均足補強被告自白，堪認被告自白與事實相符，應
    屬真實。從而，本件事證明確，被告犯行洵堪認定。
三、施用第一、二級毒品為犯罪行為，毒品危害防制條例第10條
    第1 項、第2 項分別定有處罰明文。故施用該毒品者，依前
    揭規定本應科以刑罰，惟基於施用毒品之人，兼有病患屬性
    ，乃於刑事政策上對合於一定條件之施用者，依同條例第20
    條、第23條之規定，施以觀察、勒戒及強制戒治之治療，期
    以保安處分替代刑罰，戒斷其身、心癮。惟亦僅限於「初犯
    」及「5 年後再犯」2 種情形，始應先經觀察、勒戒或強制
    戒治程序，不能逕行起訴，亦即設為施用毒品罪起訴條件之
    限制。但倘被告於5 年內已再犯，經依法再為保安處分或追
    訴處罰者，縱其第3 次（或第3 次以上）施用毒品之時間，
    在初犯之保安處分執行完畢釋放5 年以後，即非屬「5 年後
    再犯」之情形，且因前有「5 年內再犯」情形，顯見其再犯
    率甚高，原實施之保安處分無法收其實效，毋庸仍予寬典處
    遇，而應依該條例第10條逕予刑罰制裁，最高法院著有99年
    度台非字第246 號判決可資參照。查被告有事實欄一所載之
    施用毒品前案紀錄，有臺灣高等法院被告前案紀錄表1 份在
    卷可按（見本院卷第6 至21頁），其於91年1 月17日強制戒
    治執行完畢釋放後5 年內之93年間，即再犯施用毒品罪，參
    諸上揭最高法院判決要旨，縱其本次施用毒品之時間已在上
    揭強制戒治執行完畢釋放後5 年之後，仍應依法追訴處罰。
四、海洛因及甲基安非他命為毒品危害防制條例第2 條第2 項第
    1 款、第2 款所明定之第一、二級毒品，未經許可，不得持
    有及施用，核被告係犯同條例第10條第1 項之施用第一級毒
    品罪及同條第2 項之施用第二級毒品罪。又其先後持有海洛
    因及甲基安非他命後進而施用，其持有之低度行為均應為其
    施用之高度行為所吸收，俱不另論罪。另被告所犯上揭2 罪
    間，犯意各別，行為互殊，應予分論併罰。復被告有前揭事
    實欄一所載科刑執畢紀錄，並於95年6 月13日縮刑期滿執行
    完畢乙節，有上揭前案紀錄表1 份可按，其於5 年以內故意
    再犯本案有期徒刑以上之2 罪，均為累犯，俱應依刑法第47
    條第1 項規定，加重其刑。另被告於100 年1 月5 日上午11
    時40分許，在屏東縣麟洛鄉小份巷巷內，因形跡可疑為警盤
    查時，即於有偵查犯罪權限之警員知悉其本案犯行前，主動
    向承辦警員坦承等情，有偵查報告、查獲施用毒品案件報告
    表各1 紙存卷可證（警卷第1 、7 頁），堪認被告係對於未
    發覺之罪自首，且尚知悔悟、未逃避而接受本院裁判，並因
    而減省訴訟資源，爰依刑法第62條前段之規定，就其所犯上
    開2 罪，均減輕其刑。又被告所犯上開2 罪，均有前揭刑度
    之加重及減輕事由，俱依刑法第71條第1 項規定，先加後減
    之。爰審酌被告自89年起即屢次犯罪，有上揭前案紀錄表可
    案，素行非佳，又前經強制戒治仍再犯本案施用毒品罪，顯
    見其戒絕毒癮之心非堅，應予相當懲戒，惟衡其智識程度為
    高中肄業，家庭經濟狀況為勉持（見警卷第3 頁調查筆錄記
    載），復於本院坦承犯行，尚見悔意等一切情狀，分別量處
    如主文所示之刑，併定其應執行之刑，以示儆懲。另被告所
    有供己施用之海洛因及甲基安非他命均已施用耗盡，未扣案
    供其施用毒品所用之注射針筒及玻璃球俱已丟棄滅失，業經
    被告供承明確（見本院卷第57頁），且無證據證明現尚存在
    ，爰不併予宣告沒收，末此敘明。
據上論斷，應依刑事訴訟法第273條之1第1項、第299條第1項前
段，毒品危害防制條例第10條第1項、第2項，刑法第11條前段、
第47條第1項、第62條前段、第51條第5款，判決如主文。
本案經檢察官陳立興到庭執行職務。
中    華    民    國    100    年    7    月    12    日
                  刑事第五庭    法  官  黃柏霖
以上正本證明與原本無異。
如不服本判決應於收受判決後10日內向本院提出上訴書狀，並應
敘述具體理由；其未敘述上訴理由者，應於上訴期間屆滿後20日
內向本院補提理由書（均須按他造當事人之人數附繕本）「切勿
逕送上級法院」。
中    華    民    國   100    年    7     月    12    日
                                書記官  史安琪
附錄本案論罪科刑法條：毒品危害防制條例第10條第1 項、第2
項。
毒品危害防制條例第10條
施用第一級毒品者，處 6 月以上 5 年以下有期徒刑。
施用第二級毒品者，處 3 年以下有期徒刑。